【裁判字號】    97,易,4613
【裁判日期】    980416
【裁判案由】    違反公司法
【裁判全文】
臺灣臺中地方法院刑事判決  97年度易字第4613號
公  訴  人  臺灣臺中地方法院檢察署檢察官
被      告  甲○○
選任辯護人  林殷世律師
上列被告因違反公司法案件，經檢察官聲請以簡易判決處刑（九
十七年度偵緝字第五二七號），本院豐原簡易庭認不宜以簡易判
決處刑（九十七年度豐簡字第七三六號），移送本院刑事庭改依
通常訴訟程序審理，判決如下：
    主    文
本件免訴。
    理    由
一、公訴意旨略以：被告甲○○明知「東昕機械有限公司」（以
    下稱東昕公司），未經在中央主管機關經濟部為設立登記，
    竟仍自民國九十一年間起，以上開公司名義，向告訴人隆堂
    電機工業股份有限公司（以下稱隆堂公司）購買馬達等物，
    而以東昕公司名義為法律行為。因認被告甲○○涉有公司法
    第十九條第一項之罪嫌云云。
二、按案件時效已完成者，應諭知免訴之判決，並得不經言詞辯
    論為之，刑事訴訟法第三百零二條第二款、第三百零七條分
    別定有明文。又行為後法律有變更者，適用行為時之法律，
    但行為後之法律有利於行為人者，適用最有利於行為人之法
    律，為九十五年七月一日修正施行之刑法第二條第一項所明
    定。查修正後刑法第八十條第一項，及修正前刑法第八十條
    第一項關於追訴權時效期間之規定不同，修正後刑法所定時
    效期間較長，行為人被追訴之期限較久，自屬對行為人不利
    ，比較結果自以修正前刑法第八十條較有利於行為人，本件
    關於追效權時效，自應適用修正前刑法第八十條之規定。則
    關於追訴權時效之停止進行，及其期間、計算，亦應一體適
    用修正前刑法第八十三條之規定。
三、查本件被告甲○○被訴於九十一年間涉犯公司法第十九條第
    一項之違反未經設立登記不得以公司名義經營業務或為其他
    法律行為罪嫌，該罪法定之最高本刑為一年以下有期徒刑，
    依上述修正前刑法第八十條第一項第三款之規定，其追訴權
    時效期間為五年。而證人即告訴人隆堂公司法定代理人徐榕
    鋒於本院審理時結證稱：「（你擔任隆堂電機工業股份有限
    公司負責人期間，有無跟在庭被告有商業上交易行為？）有
    。被告七十八年間出來創業的時候，經銷我們的馬達，都是
    用東昕機械有限公司的名義跟我們下單，而且對我們下單（
    採購單）也都是用東昕機械有限公司名義。他們用東昕機械
    有限公司名義向我們下單，我們公司內部ERPC也都是使用東
    昕機械有限公司名義。一直下單到民國九十年或九十一年。
    這段期間他們公司每月都有向我們公司下單，也都是用東昕
    名義下單，但是他的發票都是開岱虹機械有限公司」等語，
    並提出相關被告以東昕公司名義對外訂貨、營業之單據（不
    含告訴人公司內部自行製作之製令單）上，均確實有「東昕
    有限公司」之記載，部分並蓋有「東昕有限公司」之統一發
    票專用章，且依卷附告訴人提出之被告經營公司地點之相片
    上確實有「東昕」書寫於建築物上、被告之名片上亦印有「
    東昕」之字樣，是以被告應確實有以未經設立登記之東昕公
    司名義對外為營業之法律行為一節，固可認定。然依卷附告
    訴人提出之相關單據上之訂貨日期，均係在八十九年間，縱
    認告訴人公司內部製作之製令單上所示之訂單，確實係被告
    以東昕公司名義向告訴人訂貨，亦僅能認定被告於九十一年
    七月十日之前，尚有利用東昕公司名義為法律行為之事實，
    而被告經營之公司於九十一年八月間因經營不善而倒閉，被
    告並於九十一年八月二十六日以「岱虹機械有限公司」名義
    將對第三人興諾基鐵工廠之貨款債權讓與告訴人隆堂公司，
    以清償積欠告訴人之貨款債務，告訴人所提之證據資料中，
    並無九十一年八月二十六日（該次被告係以「岱虹公司」名
    義為法律行為）以後被告尚有以東昕公司為法律行為之證明
    資料，是以依告訴人所提之文件，至多僅可證明被告於九十
    一年七月十日（即告訴人所提製令單之日期）前有以東昕公
    司名義為向告訴人訂購貨品之法律行為。至於告訴人雖另於
    九十二年三月間，以東昕公司為相對人，向本院民事庭聲請
    對東昕公司核發支付命令，並經本院於九十一年四月九日以
    九十二年度促字第二七三九三號核發支付命令在案，有本院
    支付命令之告訴人之聲請書影本在卷可佐。在該案中被告雖
    有收受該支付命令，嗣後被告以自己名義（非以東昕公司名
    義）聲明異議，該支付命令因異議不合法而確定，惟該支付
    命令係由告訴人聲請對東昕公司核發支付命令，非被告以東
    昕公司名義對外為法律行為，是以該日期雖係在九十二年四
    月間，並無得認為被告於九十二年間仍有以東昕公司為法律
    行為。是以被告甲○○最後犯罪之時間，應係在九十一年七
    月十日之前，本案之追訴權時效，依修正前刑法第八十條第
    一項第三款之規定為五年，追訴權時效至遲於九十六年七月
    十日完成。而依卷附資料所示，本案最初實施偵查日期為九
    十六年九月十二日（告訴人為本件刑事告訴之日期，有臺灣
    臺中地方法院檢察署收狀章蓋於偵查卷中可查），提起公訴
    日期為九十七年九月十七日，並於九十七年十一月十八日繫
    屬於本院，是以本件追訴權時效至九十六年七月十日前已經
    完成，揆諸上開規定，爰不經言詞辯論，逕為諭知免訴之判
    決。
四、據上論斷，應依刑事訴訟法第四百五十二條、第三百零二條
    第二款、第三百零七條，判決如主文。
中    華    民    國    98    年    4     月    16    日
              刑事第十七庭    法  官  張清洲
以上正本證明與原本無異。
如不服本判決，應於收送達後十日內向本院提出上訴書狀（應敘
述具體理由並附繕本）。
上訴書狀如未敘述理由，應於上訴期間屆滿後二十日內補提理由
書於本院。
                              書記官  詹東益
中    華    民    國    98    年    4     月    16    日


司法院資訊處製作；財團法人民間司法改革基金會備份。
